臺灣高等法院高雄分院刑事判決
111年度上訴字第784號
上  訴  人  
即  被  告  黃俊溢




選任辯護人  吳春生律師
上列上訴人因詐欺等案件，不服臺灣高雄地方法院110年度訴字
第646號，中華民國111年6月30日第一審判決（起訴案號：臺灣
高雄地方檢察署110年度偵字第11276號，併辦案號：111年度偵
字第20300號），提起上訴，本院判決如下：
    主  文
上訴駁回。
    事  實
一、黃俊溢綽號「阿龍」，其與謝慶奮、王友明（王友明、謝慶
    奮部分均經法院判決罪刑確定，下稱前案），共同意圖為自
    己不法之所有，基於三人以上共同詐欺取財、行使偽造公文
    書之犯意聯絡，先由黃俊溢於民國105年1月間介紹王友明與
    謝慶奮認識，謝慶奮又將王友明介紹予蔡張秀鳳認識，並表
    示王友明有意購買高雄市○○區○○段000地號土地（下稱本案
    土地），王友明則依謝慶奮指示，其後於同年2月間，向蔡
    張秀鳳佯稱其於大陸地區做生意，欲返鄉購置土地而有資金
    需求，向蔡張秀鳳借款新臺幣（下同）2370萬元，並表示願
    支付2%之月息、2個月後還款云云，蔡張秀鳳則告知必須將
    本案土地設定抵押權以為擔保等語。嗣於105年3月25日某時
    許，黃俊溢將以不詳方法偽造之「高雄市政府地政局大寮地
    政事務所104寮資字第002367號他項權利證明書」之公文書
    （登記日期：中華民國105年3月34日。發狀日期：中華民國
    105年03月24日。證明書字號：104寮資字第002367號，內容
    為：設定義務人王友明將本案土地設定抵押權予蔡張秀鳳，
    擔保蔡張秀鳳之債權2800萬元，並蓋有經偽造之「高雄市政
    府地政局大寮地政事務所印」及「主任黃淑婉」之公印文各
    1枚，下稱本案偽造公文書）1紙交給王友明，王友明再交予
    蔡張秀鳳而行使之，以擔保上開債務，蔡張秀鳳即信以為真
    ，再將此訊息告知葉秋菊、王李秀美、洪美華，致上開4人
    均陷於錯誤，誤信借款債權可獲本案土地設定抵押權以為擔
    保，乃於同日分別匯款如附表一所示合計2370萬元至王友明
    所申設之中華郵政股份有限公司高雄站前郵局帳號00000000
    000000號帳戶（下稱郵局帳戶）中，再由謝慶奮分別撥打電
    話予各郵局，查詢確認有足夠現金以供提領後，告知黃俊溢
    應至何處提領，王友明旋依謝慶奮及黃俊溢之指示，於附表
    二所示時間、地點駕駛車牌號碼000-0000號自用小客車搭載
    黃俊溢前往附表二所示之郵局，以臨櫃填單及卡片提款之方
    式，將上開款項提領一空，得款後再將款項悉數交付黃俊溢
    及謝慶奮。隨即，黃俊溢又陪同謝慶奮將款項存入謝慶奮所
    使用之銀行帳戶內，足生損害於黃淑婉及地政機關對地籍管
    理之正確性。嗣蔡張秀鳳、洪美華、葉秋菊、王李秀美等人
    調閱本案土地之異動索引，發覺本案土地自始未曾過戶給王
    友明，更未設定抵押權給蔡張秀鳳，且於同年3月30日移轉
    登記予洪世忠等情，始知悉受騙。
二、案經蔡張秀鳳、洪美華、葉秋菊、王李秀美告訴及臺灣高等
    檢察署高雄檢察分署檢察官自動檢舉偵查起訴。 
    理  由
壹、有關證據能力論述部分：
一、被告以外之人於審判中有下列情形之一，其於檢察事務官、
    司法警察官或司法警察調查中所為之陳述，經證明具有可信
    之特別情況，且為證明犯罪事實之存否所必要者，得為證據
    ：三、滯留國外或所在不明而無法傳喚或傳喚不到者。刑事
    訴訟法第159條之3第3款定有明文。本條係為補救採納傳聞
    法則，實務上所可能發生蒐證困難之問題，於本條所列各款
    原始陳述人於審判中無法到庭或雖到庭而無法陳述或無正當
    理由拒絕陳述之情形下，承認該等審判外之陳述，於具備「
    絕對的特別可信情況」與「使用證據之必要性」要件時，得
    為證據之規定。此乃刑事訴訟法所規定傳聞證據具有證據能
    力之例外情形。所謂「具有可信之特別情況」，係屬「信用
    性」之證據能力要件，而非「憑信性」之證據證明力，法院
    自應就其陳述當時之原因、過程、內容、功能等外在環境加
    以觀察，以判斷其陳述是否出於「真意」、有無違法取供等
    ，其信用性已獲得確定保障之特別情況，加以論斷說明其憑
    據（最高法院97年度台上字第2799號判決意旨參照）。被告
    黃俊溢選任辯護人在本院爭執證人王友明於警詢及偵查中所
    為之供述，係審判外之陳述無證據能力云云(見本院卷第89
    頁)，然本院判決並未引用證人王友明於警訊時接受調查訊
    問之供述為證據，被告之選任辯護人爭執證人王友明之警訊
    陳述之證據能力部分，自無庸予有無證據能力之論述，首予
    敘明。又參酌證人王友明在前案偵查中所為陳述有關本案與
    被告黃俊溢共同行使偽造公文書、詐欺取財之過程，係採取
    一問一答方式，且陳述內容詳細，復依卷內資料，亦查無偵
    查中陳述時之外在環境有任何顯不可信或檢察官違法取證之
    情狀，堪認其於偵查中所為上開事實部分之陳述，具有特別
    可信性，復為證明本案被告共同詐欺取財等犯行存否所必要
    。又查證人王友明係設籍在高雄市○○區○○○路0號00樓之00，
    有戶役政資訊網站查詢─個人戶籍資料附卷可稽，又其於前
    案偵審中陳報之居所地為高雄市○○區○○街000號00樓之0，亦
    經調閱前案卷宗核對無誤。被告之選任辯護人在本院聲請傳
    喚證人王友明到庭作證，經本院依前述2址以傳票傳喚，均
    遭以查無此人或遷移不明為原因退回，有本院送達證書4紙
    在卷可稽（本院卷第115頁至125頁），顯示證人王友明於客
    觀上已不能到庭陳述並接受詰問，而有刑事訴訟法第159 條
    之3 第3 款規定之「所在不明而無法傳喚或傳喚不到」之情
    況。揆諸前開規定及判決意旨，其於偵查中之陳述自有證據
    能力。
二、本判決下列所引用被告黃俊溢以外之人於審判外之陳述，檢
    察官、被告及其辯護人於本院準備程序對上開陳述之證據能
    力均表示沒有意見（見本院卷第89頁），而檢察官、被告及
    其辯護人迄於言詞辯論終結前亦未就證據能力部分聲明異議
    ，本院審酌上開證據資料作成時之情況，尚無違法、不當或
    顯不可信之情況，認以之作為證據應屬適當，依刑事訴訟法
    第159條之5規定，應認前揭供述證據均有證據能力。
三、本判決以下所引用之非供述證據，均與本件事實具有自然關
    聯性，且核屬書證、物證性質，又查無事證足認有違背法定
    程序或經偽造、變造所取得等證據排除之情事，復經本院依
    刑事訴訟法第164條、第165條踐行物證、書證之調查程序，
    況檢察官、被告及其選任辯護人對此部分之證據能力亦均未
    爭執，是堪認均具有證據能力。
貳、實體方面　　　
一、認定犯罪事實所憑之證據及理由
  ㈠訊據被告黃俊溢矢口否認有何行使偽造公文書、詐欺取財之
    犯行，辯稱：我沒有偽造公文書，也沒有將偽造公文書交給
    告訴人，我只有介紹王友明給謝慶奮認識，以及單純只是知
    道謝慶奮把錢領出來了，我陪謝慶奮去存款，謝慶奮有跟蔡
    張秀鳳借錢的事我完全不知情云云。經查：
  ㈡被告黃俊溢綽號「阿龍」，於105年1月間確曾介紹前案被告
    王友明（下稱王友明）與前案被告謝慶奮（下稱謝慶奮）認
    識，謝慶奮於105年1月間某日向告訴人蔡張秀鳳稱王友明欲
    購買系爭土地而介紹2人相識，王友明則於同年2月間，向告
    訴人蔡張秀鳳佯稱其於大陸地區做生意，欲返鄉購置土地而
    有資金需求，向告訴人蔡張秀鳳借款，並表示願支付2%之月
    息、2個月後還款云云，告訴人蔡張秀鳳則告知必須將系爭
    土地設定抵押權以為擔保等語。嗣於105年3月25日，王友明
    將系爭偽造公文書交與告訴人蔡張秀鳳而行使之，以擔保上
    開債務，告訴人蔡張秀鳳信以為真，再將此訊息告知告訴人
    葉秋菊、王李秀美、洪美華，致上開4人於同日分別匯款如
    附表一所示合計2370萬元至王友明所申設之郵局帳戶中；謝
    慶奮於如附表二「謝慶奮撥號時間」欄所示之時間，分別撥
    打電話予如附表二所示之郵局；王友明於附表二所示時間駕
    駛車牌號碼000-0000號自用小客車搭載被告黃俊溢，以臨櫃
    填單及卡片提款之方式，將上開款項提領一空，嗣後被告黃
    俊溢並陪同謝慶奮將款項存入謝慶奮所使用之帳戶内；系爭
    土地則於105年3月28日辦理移轉登記予洪世忠等情，業據被
    告黃俊溢於偵查、原審、本院審理中供承不諱（見他卷第78
    -80頁、原審卷第41-42頁、本院卷第83、84頁被告不爭執事
    項、第187至190頁），亦經王友明、謝慶奮於前案偵查、審
    理中供承不諱（見前案影偵四卷第56頁、影偵三卷第91-92
    頁、第170頁、第186頁、影院一卷第94、98-99、102頁、第
    247-248頁、第269-271頁、影院三卷第143頁），核與告訴
    人蔡張秀鳳、葉秋菊、王李秀美、洪美華於前案偵查中之證
    述相符（見影偵一卷第54-61頁、第105-106頁背面、109、1
    12、114、133-137頁），並有告訴人洪美華、葉秋菊105年4
    月26日刑事告訴暨保全證據聲請狀所附偽造之他項權利證明
    書影本（見影偵一卷第16頁）、告訴人洪美華、葉秋菊105
    年4月26日刑事告訴暨保全證據聲請狀所附告訴人蔡張秀鳳
    手稿影本（見影偵一卷第31頁）、高雄市政府地政局大寮地
    政事務所105年5月3日高市地寮登字第00000000000號函暨高
    雄市○○區○○段000地號土地異動索引（見影偵一卷第40-49頁
    ，影印卷為前案卷宗，下同）、中華郵政股份有限公司高雄
    郵局105年5月11日高營字第0000000000號函暨帳號00000000
    000000號帳戶交易明細、提款單（見影偵一卷第93-102頁）
    、高雄市政府地政局大寮地政事務所105年4月29日高市地寮
    登字第00000000000號函（見影偵一卷第116-117頁）、車牌
    號碼000-0000號汽車之公路監理電子閘門車號查詢汽車車籍
    （見影偵一卷第122頁）、高雄市政府地政局大寮地政事務
    所108年3月11日高市地寮登字第00000000000號函暨本市○○
    區○○段000地號土地異動索引資料、土地建物異動清冊（見
    影偵三卷第137-161頁）、105年寮地字第000000號土地登記
    申請案資料（見影院一卷第117-120頁）、高雄市社東郵局
    之監視器錄影畫面翻拍照片（見影院一卷第181-183頁）、
    高雄市新興郵局之監視器錄影畫面翻拍照片2張（見影院一
    卷第184頁）、高雄市鳳山新富郵局之監視器錄影畫面翻拍
    照片2張（見影院一卷第185頁）、高雄市鹽埕郵局之監視器
    錄影畫面翻拍照片2張（見影院一卷第186頁）、高雄市籬仔
    內郵局之監視器錄影畫面翻拍照片2張（見影院一卷第187頁
    ）、王友明行動電話門號0000000000通聯調閱查詢單（見影
    偵二卷第21頁）、王友明郵局帳戶交易明細（見影院一卷第
    143-145頁、第177-179頁）、謝慶奮之行動電話門號000000
    0000於105年3月25日雙向通聯紀錄（見影偵二卷第14-15頁
    背面）、謝慶奮之行動電話門號0000000000於105年3月26日
    雙向通聯紀錄（見影偵二卷第16頁）、謝慶奮之行動電話門
    號0000000000通聯調閱查詢單（見影偵二卷第20頁）、105
    年3月25日面額870萬之郵局匯款單（見影偵一卷第76頁）、
    告訴人洪美華、葉秋菊105年4月26日刑事告訴暨保全證據聲
    請狀所附郵局匯款單（見影偵一卷第14頁）、告訴人葉秋菊
    105年6月24日刑事陳報狀所附郵局帳號00000000000000號帳
    戶存摺封面、內頁（見影偵一卷第144-145頁）、105年3月2
    5日面額400萬之郵局匯款單（見影偵一卷第77頁）、告訴人
    王李秀美郵局帳號00000000000000號帳戶存摺封面、內頁（
    見影偵一卷第153頁）、告訴人洪美華、葉秋菊105年4月26
    日刑事告訴暨保全證據聲請狀所附彰化銀行匯款回條聯（見
    影偵一卷第15頁）、中國信託南高雄分行自動櫃員機畫面翻
    拍照片（見影院卷一第191-192頁）、謝慶奮中國信託帳戶
    存款交易明細（見影院一卷第193頁）等書證資料在卷可稽
    ，此部分之事實，首堪認定。
　㈢至被告黃俊溢雖以前詞置辯，否認有參與王友明、謝慶奮如
    前案判決所認定之行使偽造公文書、詐欺取財等犯罪事實。
    然參以證人即王友明於前案偵查、審理時證述：一開始是「
    阿龍」介紹謝慶奮給我認識，謝慶奮說希望將他名下的土地
    借名登記到我名下，用我的名義去跟蔡張秀鳳多借一點錢，
    謝慶奮有拿走我的身分證影本，叫我簽一張文件，後來謝慶
    奮有說手續都辦好了，謝慶奮約我去代書事務所，介紹蔡張
    秀鳳給我認識，系爭偽造公文書是「阿龍」在大寮地政事務
    所的前面交給我，叫我拿這張資料進去找地政事務所的人員
    要一張公文封放到裡面，我再去找蔡張秀鳳，將系爭偽造公
    文書交給告訴人蔡張秀鳳，跟蔡張秀鳳借錢，蔡張秀鳳匯錢
    後，謝慶奮會先打電話去問郵局有沒有收到錢，105年3月25
    日這兩天「阿龍」都在我身邊，「阿龍」會接到電話，跟我
    說去哪個郵局領錢，我就下車去領，我再把錢交給「阿龍」
    ，最後一次領錢謝慶奮也在車上，我把最後一筆錢交給謝慶
    奮，這件事我得到的報酬是20萬元等語（見影偵三卷第91、
    170、186頁；影院三卷第234-238頁），佐以王友明於附表
    二編號4 至11所示之時間、地點（各郵局）提領大額款項前
    ，謝慶奮均曾於附表二編號4 至11「謝慶奮撥號時間」欄所
    示之時間撥打電話予各該郵局，且105 年3 月25日、26日均
    為如此，此與王友明之上開證述內容亦可勾稽相合，有謝慶
    奮之行動電話門號0000000000於105 年3 月25日、26日雙向
    通聯紀錄在卷可稽（見影偵二卷第14-16頁），是認證人王
    友明上開證述，已屬非虛而堪採信。至謝慶奮雖於原審審理
    時證稱：我不清楚王友明如何向蔡張秀鳳借錢，也沒有指示
    王友明去向蔡張秋鳳借錢或去領錢，我打電話去郵局是另外
    的事，我不知道假權狀怎麼來的，我和黃俊溢去存錢也跟這
    件事無關等語（見原審卷第95-98頁），然謝慶奮對上開通
    聯紀錄等節均未提出合理之解釋，且上開通聯紀錄與附表二
    編號4至11所示之提領時間均間隔相近，而謝慶奮與被告黃
    俊溢復於提領款項後隨即將大筆款項存入謝慶奮所使用之帳
    戶內，衡諸該等時間均屬密接，且確認款項入帳後，提領款
    項，再存入其他帳戶等行為間亦無違常理之處，謝慶奮僅空
    言抗辯該等行為間並無關連，實與一般常情相悖，是謝慶奮
    上開證述即難採信，堪認謝慶奮確如王友明上開證述所言，
    為確認各該郵局是否有足額現金可供提領，而事先撥打電話
    予各該郵局，再指示「阿龍」與王友明至各該郵局提領款項
    甚明，且得款後再由被告黃俊溢陪同謝慶奮將款項存入謝慶
    奮所使用之帳戶內等情，均堪認定。而王友明、謝慶奮、「
    阿龍」，就本件詐欺、行使偽造公文書犯行成立共同正犯等
    情，亦經前案判決確定等情，有本院109年度上訴字第569號
    、最高法院109年度台上字第5242判決附卷可查（見他卷第7
    -33頁）。
　㈣又上開王友明所稱之「阿龍」，確為被告黃俊溢，且確為謝
    慶奮於本案中之共同行為人一節，除上述王友明之證述外，
    亦可由王友明於前案證稱：「（問:之前你說是阿龍介紹謝
    慶奮給你認識，你跟阿龍都用什麼方式聯絡？）之前都是打
    電話，但他的電話常常換，他都是使用外籍移工的易付卡，
    就是俗稱王八機。105年3月25日、26日，那二天阿龍都在我
    旁邊，所以我印象中我沒有打電話給他。我在地檢說在開庭
    的時候，謝慶奮帶著阿龍給我施壓，要影響我的陳述，那位
    阿龍就是介紹謝慶奮給我認識、陪我去領錢的阿龍。（問:
    提示影偵三卷193-225頁，哪位是阿龍？）第211頁下方照片
    黑色褲子、淺色上衣的是謝慶奮，215頁上方及下方照片穿
    著灰色上衣、黑色褲子的人是阿龍。（問:提示影院一卷第1
    91、192頁，可以指認照片上的人是誰？）第191、192頁戴
    眼鏡的是謝慶奮、192頁上方左邊之人是阿龍，就是介紹我
    們認識、陪我領錢及去地檢給我壓力的阿龍」等語（見影院
    三卷第235-236頁），證人即土地代書陳順章亦證述：「（
    問:是否有綽號阿龍的男子？）有，我有看過幾次，他都跟
    在謝慶奮旁邊」（見影院三卷第229頁）等語，並有證人王
    友明於臺灣高雄地方檢察署應訊時，庭外監視器翻拍照片、
    謝慶奮與被告黃俊溢至中國信託南高雄分行自動櫃員機存款
    之畫面翻拍照片在卷可證（見影偵三卷193-225頁、影院一
    卷第191、192頁），謝慶奮亦自承：「（問:陪你去中國信
    託操作提款機存款的人，105年3月25、26日存了1099萬8千
    元，黃俊溢是否就是阿龍？）黃俊溢就是阿龍沒有錯，也是
    上開時間陪我去存款的人沒錯。這個阿龍也是介紹王友明給
    我認識的人」等語（見影院三卷第259-260頁）。足證「阿
    龍」就是被告黃俊溢，並與謝慶奮及王友明間，就本案之詐
    欺、行使偽造公文書犯行，有犯意聯絡及行為分擔，可以認
    定，是被告黃俊溢前揭辯解意旨，否認有參與王友明、謝慶
    奮如前案判決所認定之行使偽造公文書、詐欺取財等犯罪事
    實等情，並不可採。至王友明於前案偵查、原審及本院審理
    中之歷次陳述，就細節部分雖有不符之處，惟按人之記憶有
    限，常隨時間之經過而有所遺忘、缺漏，則該證人事後所為
    回憶難免略有模糊、不明之處，尚不得因其證述之細節略有
    不同或記憶有所不清，即認其證言全部均不足為採，且本院
    上開事實之認定，除依證人即前案被告王友明之證述外，尚
    有通聯紀錄、監視器畫面等如前所述之客觀事證可佐，故被
    告之辯護人為被告辯護稱：本案卷內所存證據除證人王友明
    之指證外，其餘均不足證明被告黃俊溢有參與謝慶奮與王友
    明詐騙蔡張秀鳳之犯罪事實云云，亦不可採。另被告黃俊溢
    之辯護人又辯護稱：王友明在前案中亦未曾證稱利益如何分
    配的事實，而詐欺取財犯罪就是要取得財產利益，既無證據
    足證被告黃俊溢有因此事而獲取如何之利益，自無從認定被
    告黃俊溢有參與詐欺取財之犯行云云，然承前所論述，被告
    黃俊溢、前案被告謝慶奮與王友明，確已從告訴人處詐欺得
    款2370萬元，至其等間如何朋分上開財物，則無礙於上開犯
    行之認定，是辯護人此部分所辯，亦難採為對被告黃俊溢有
    利之認定。
　㈤綜上，本件事證明確，被告黃俊溢上開犯行均堪認定，應予
    依法論科。
二、論罪科刑部分
　  核被告黃俊溢所為，係犯刑法第216條、第211條之行使偽造
    公文書罪、刑法第339條之4第1項第2款之三人以上共同詐欺
    取財罪。其偽造公文書後進而持以行使，偽造之低度行為應
    為行使之高度行為所吸收，不另論罪。被告黃俊溢以一行為
    觸犯行使偽造公文書罪、三人以上共同詐欺取財罪，係以一
    行為觸犯數罪名，為想像競合犯，依刑法第55條規定，應從
    一重之三人以上共同詐欺取財罪處斷。又前案被告王友明係
    向告訴人蔡張秀鳳佯稱借款2370萬元，再經告訴人蔡張秀鳳
    轉告告訴人洪美華、葉秋菊、王李秀美，經告訴人4人將共
    計2370萬元之款項匯入郵局帳戶，是認被告黃俊溢及前案被
    告王友明、謝慶奮係以一行為詐欺告訴人4人，屬一行為觸
    犯4個相同罪名之同種想像競合犯，應依刑法第55條規定，
    從同一重之三人以上共同詐欺取財罪處斷。被告黃俊溢及前
    案已判決確定之王友明、謝慶奮就本件三人以上詐欺取財、
    行使偽造公文書犯行，有犯意聯絡及行為分擔，應論以共同
    正犯。
三、上訴駁回之理由　　
　㈠原審以被告罪證明確，並以行為人責任為基礎：
　⒈審酌被告黃俊溢為智識成熟之人，非無謀生能力，竟不循正
    途獲取所需，為圖一己私利，向告訴人蔡張秀鳳佯稱欲購入
    系爭土地亟需款項，並願意設定足額抵押權予告訴人蔡張秀
    鳳云云，並交付系爭偽造公文書，使告訴人蔡張秀鳳信以為
    真，並轉告告訴人葉秋菊、王李秀美、洪美華，致告訴人4
    人將共計2370萬之款項分別匯入郵局帳戶後旋即遭提領一空
    ，造成告訴人4人之財產損害，詐欺犯罪所得達2千餘萬元，
    且始終未與告訴人4人達成調解或賠償其等所受損害，犯罪
    所生危害並未減低，兼衡被告黃俊溢否認犯行之犯後態度，
    及其自陳高職畢業之智識程度，經濟狀況普通，未婚，無子
    女之生活狀況等，及於97至99年間因妨害風化案件，經法院
    論罪科刑及執行完畢之前案素行情形，有臺灣高等法院被告
    前案紀錄表在卷可佐，並參考前案被告謝慶奮、王友明於前
    案所量處之刑度、被告黃俊溢之參與程度及檢察官之求刑等
    一切情狀，量處被告黃俊溢有期徒刑3年。
　⒉另說明：
　　①被告行為後，刑法有關沒收規定於104年12月30日修正，依
      刑法施行法第10條之3第1項規定，自105年7月1日施行。
      修正後刑法第2條第2項規定「沒收、非拘束人身自由之保
      安處分適用裁判時之法律。」，已明確規範修正後有關沒
      收之法律適用，應適用裁判時法。按犯罪所得，屬於犯罪
      行為人者，沒收之；前2項之沒收，於全部或一部不能沒
      收或不宜執行沒收時，追徵其價額，刑法第38條之1第1項
      前段、第3項定有明文。次按犯罪所得之沒收或追徵，在
      於剝奪犯罪行為人之實際犯罪所得，使其不能坐享犯罪之
      成果，以杜絕犯罪誘因，性質上屬類似不當得利之衡平措
      施。2人以上共同犯罪，共犯所得之沒收或追徵，應就各
      人所分得者為之；然如共同正犯各成員對於不法利得主觀
      上均具有共同處分之合意，客觀上復有共同處分之權限，
      且難以區別各人分得之數，則仍應負共同沒收之責（參最
      高法院109年台上字第3421號判決意旨）。本件被告等人
      之犯罪所得共2370萬元，其中前案被告王友明獲取之報酬
      為20萬元之事實，業據前案被告王友明供述在卷，且經前
      案審認在案。扣除此部分已臻明確的犯罪所得外，其餘23
      50萬元之犯罪所得，業據證人王友明於另案偵查、審理中
      證稱：「阿龍」（即被告黃俊溢）都會陪其領錢，其下車
      領到錢後，再將錢交給「阿龍」，最後一次領錢時，謝慶
      奮也有在車上，其把最後一筆錢交給謝慶奮等語（參影偵
      三卷第170頁），且被告黃俊溢於105年3月26日，確實有
      陪同謝慶奮前往銀行將款項存入帳戶之事實，亦經本院（
      即原審）認定如前，因被告黃俊溢及前案被告謝慶奮均矢
      口否認犯行，致本院（即原審）無從認定被告黃俊溢是如
      何與前案被告謝慶奮分配此等財物，也無從認定被告黃俊
      溢其中1人就上開犯罪所得獨有事實上處分權限，故應認
      定共同正犯各成員對於不法利得享有共同處分權限，應負
      共同沒收之責，方屬事理之平，爰於所宣告罪刑項下，宣
      告與謝慶奮共同沒收之，並於全部或一部不能沒收或不宜
      執行沒收時，共同追徵其價額。
　　②按被告等人用以詐欺取財之偽造文書，既已交付與告訴人
      收受，則該物非屬行為人所有，除偽造文書上偽造之印文
      ，應依刑法第219條予以沒收外，依同法第38條第3項之規
      定，即不得再對各該文書諭知沒收。未扣案之系爭偽造公
      文書原本雖係犯本案之罪所用，然既均已交付與告訴人蔡
      張秀鳳，自亦非被告黃俊溢及前案被告王友明、謝慶奮所
      有，且非屬違禁物，均不予宣告沒收。
　　③系爭偽造公文書上雖有偽造之公印文「主任黃淑婉」、「
      高雄市政府地政局大寮地政事務所印」，然參諸現今電腦
      影像科技進展，偽造上開公印文之方式，未必須先偽造印
      章，始得製作印文，而本案未扣得上開印章，亦無證據證
      明該製作系爭偽造公文書之不詳人士係先偽造上開公印後
      蓋印在該等偽造之公文書上而偽造公印文，實無法排除係
      以電腦套印或其他方式偽造上開公印文之可能性，無庸另
      就偽造公印部分宣告沒收。
  ⒊經核原判決之認事用法均無違誤，量刑、沒收部分及不予沒
    收之說明亦稱允當。
  ㈡被告提起上訴否認犯罪，惟其所持辯解並非可採，亦經本院
    論駁如前，其上訴為無理由，應予駁回。
據上論結，應依刑事訴訟法第368條，判決如主文。
本案經檢察官胡詩英提起公訴，檢察官呂幸玲到庭執行職務。
中　　華　　民　　國　　111 　年　　12　　月　　5 　　日
                  刑事第九庭    審判長法  官  莊崑山
                                      法  官  惠光霞
                                      法  官  林家聖
以上正本證明與原本無異。
如不服本判決應於收受本判決後20日內向本院提出上訴書狀，其
未敘述上訴理由者，並得於提起上訴後20日內向本院補提理由書
狀（均須按他造當事人之人數附繕本）「切勿逕送上級法院」。
中　　華　　民　　國　　111 　年　　12　　月　　5 　　日
                                      書記官  魏文常
附錄本判決論罪科刑法條：
中華民國刑法第216條
（行使偽造變造或登載不實之文書罪）
行使第210條至第215條之文書者，依偽造、變造文書或登載不實
事項或使登載不實事項之規定處斷。

中華民國刑法第210條
（偽造變造私文書罪）
偽造、變造私文書，足以生損害於公眾或他人者，處5年以下有
期徒刑。

中華民國刑法第339條之4第1項第2款
犯第339條詐欺罪而有下列情形之一者，處1年以上7年以下有期
徒刑，得併科1百萬元以下罰金：
二、三人以上共同犯之。

附表一
編號 匯款人 時間 金額（新臺幣） 1 蔡張秀鳳 105年3月25日15時4 分前某時許  870萬元 2 葉秋菊  400萬元 3 王李秀美  400萬元 4 洪美華  700萬元  合計   2370萬元 
附表二
編號 提款方式 地點 時間 金額 謝慶奮撥號時間 1 卡片提款 略 105年3月25日某時許 3萬元  2 臨櫃填單 鳳山郵局 105年3月25日15時4 分許  400萬元  3 臨櫃填單 新興郵局 105年3月25日15時54分許 250萬元  4 臨櫃填單 社東郵局 105年3月25日16時18分許 150萬元 105 年3 月25日16時、16時4 分 許 5 臨櫃填單 高雄地方法院郵局 105年3月25日16時35分許 100萬元 105 年3 月25日16時18分許   6 臨櫃填單 新興郵局 105年3月26日8 時47分許 500萬元 105 年3 月25日16時33分、34分許 7 臨櫃填單 鹽埕郵局 105年3月26日9 時14分許 250萬元 105 年3 月26日8 時39分許  8 臨櫃填單 籬仔內郵局 105年3月26日9 時43分許 200萬元 105 年3 月26日8 時59分許 9 臨櫃填單 鳳山新富郵局 105年3月26日10時15分許 100萬元 105 年3 月26日9 時27分許 10 臨櫃填單 鳳山三民路郵局 105年3月26日10時45分許 350萬元 105 年3 月26日9 時34分許 11 臨櫃填單 高雄五塊厝郵局 105年3月26日11時24分許 60萬元 105 年3 月26日10時34分許  12 卡片提款 略 105年3月27日某時許 6萬元  13 卡片提款 略 105年3月27日某時許 1萬元                                      合計    2370萬元